【裁判字號】    98,交聲,2979
【裁判日期】    990421
【裁判案由】    聲明異議
【裁判全文】
臺灣高雄地方法院交通事件裁定        98年度交聲字第2979號
原處分機關  高雄市政府交通局
異  議  人
即受處分人  乙○○
上列異議人即受處分人因違反道路交通管理處罰條例案件，對於
高雄市政府交通局民國98年10月22日所為之處分（高市交裁字第
裁32-C00000000號），聲明異議，本院裁定如下：
    主  文
原處分撤銷。
乙○○不罰。
    理  由
一、原處分意旨略以：異議人即受處分人乙○○，於民國97年4
    月18日19時22分許，騎乘車牌號碼KFJ-428 號重型機車，行
    至臺北縣板橋市○○路與土城路口處，於有燈光號誌管制交
    岔路口闖越紅燈，經警當場攔檢舉發，原處分機關依道路交
    通管理處罰條例第53條第1 項、第63條第1 項第3 款之規定
    ，裁處異議人罰鍰新臺幣（下同）4500元，並記違規點數3
    點等語。
二、異議意旨略以：異議人於上開97年4 月18日交通違規時居住
    高雄市，並無至臺北縣板橋市，且不認識車牌號碼KFJ-428
    號重型機車之車主甲○○，不可能向其借車，曾於97年1 月
    間遺失錢包，內有汽機車駕駛執照，本件應係異議人證件遭
    人冒用，實際之交通違規人非異議人，爰聲明異議，請求撤
    銷原處分等語。
三、按汽車駕駛人，行經有燈光號誌管制之交岔路口闖紅燈者，
    處1800元以上5400元以下罰鍰，並記違規點數3 點，道路交
    通管理處罰條例第53條第1 項、第63條第1 項第3 款定有明
    文。其所謂汽車駕駛人，係指實際為駕駛行為之人。經查：
  (一)車牌號碼KFJ-428 號重型機車於前揭時、地，因駕駛人於有
    燈光號誌管制交岔路口闖越紅燈，經警當場攔檢舉發一節，
    有臺北縣政府警察局北縣警交字第C0000000號舉發違反道路
    交通管理事件通知單在卷可參，復為異議人所不爭，此部分
    事實應堪認定。
  (二)證人即舉發本件交通違規之警員黃恩豪於本院證述：我舉發
    本件交通違規時，當場要求駕駛人提出證件，並依證件內容
    記載舉發違反道路交通管理事件通知單上駕駛人欄相關資料
    ，當時有無以證件核對駕駛人面貌，我已無印象，對於有無
    見過在庭之異議人，我亦無印象，但當異議人就本件交通違
    規提出意見陳述時，我查詢資料得知異議人曾向警方報案其
    證件遺失等語（院卷32、33頁），可見證人黃恩豪舉發本件
    交通違規時，有無依證件相片核對駕駛人面貌，已有疑問，
    當時駕駛人是否為異議人，尚非無疑。
  (三)又觀諸上開舉發違反道路交通管理事件通知單上收受通知聯
    者簽章欄內「乙○○」之簽名，與異議人於98年10月29日異
    議狀、95年9 月26日保險要保書、大眾銀行及中國信託商業
    銀行信用卡背面、本院99年2 月5 日訊問筆錄之簽名加以比
    對，其筆劃書寫之方式與習慣截然不同，顯非同一人所簽，
    而異議人於異議狀、保險要保書、大眾銀行及中國信託商業
    銀行信用卡背面、本院訊問筆錄之簽名，其由95年至99年期
    間內之字樣均相似，顯見異議人簽名於上開異議狀、陳述單
    、送達證書、訊問筆錄等筆跡並非矯飾而成；且異議人就其
    證件遺失一節，核與證人黃恩豪之證述相符，應堪採信；又
    異議人自91年9 月9 日遷入高雄市○○區○○路42號4 樓住
    居至今，有異議人個人基本資料查詢結果及本件異議狀所載
    住所在卷可參，距本件交通違規地點之臺北縣板橋市甚遠，
    而違規時間97年4 月18日為星期五，非例假日，為眾所週知
    ，異議人辯稱長居高雄市，不可能於上開時間至臺北縣板橋
    市駕駛重型機車違規，亦非全然不可信，是自無法逕認上開
    舉發違反道路交通管理事件通知單上「乙○○」之簽名確係
    異議人所為。異議人辯稱其未曾駕駛前開重型機車違規，係
    因遭他人冒用名義在上開舉發違規通知單上簽名，尚非無稽
    。至證人甲○○經本院依法傳喚未到庭，惟本件事證已臻明
    確，應無再訊問證人甲○○之必要，附此敘明。
四、綜上所述，異議人應非本件違規之實際駕駛人，非道路交通
    管理處罰條例處罰之對象，原處分遽予裁罰，尚有未恰，本
    件異議人之異議為有理由，原處分應予撤銷，並為異議人不
    罰之諭知。
五、據上論斷，應依道路交通案件處理辦法第20條前段，裁定如
    主文。
中    華    民    國    99    年    4     月    21    日
                  交通法庭  法  官  楊國煜
如不服本裁定，應於收受送達後5 日內向本院提出抗告狀。
以上正本證明與原本無異。
中    華    民    國    99    年    4     月    21    日
                            書記官  王芷鈴

司法院資訊處製作；財團法人民間司法改革基金會備份。
